【裁判字號】    95,桃交簡,67
【裁判日期】    951023
【裁判案由】    過失傷害等
【裁判全文】
臺灣桃園地方法院刑事判決            95年度桃交簡字第67號
聲  請  人  臺灣桃園地方法院檢察署檢察官
被      告  甲○○
                    國民
上列被告因過失傷害等案件，經檢察官提起公訴（94年度偵字第
13003 號），本院判決如下：
    主    文
甲○○服用酒類，不能安全駕駛動力交通工具而駕駛，累犯，處
有期徒刑伍月，如易科罰金，以銀元參佰元即新臺幣玖佰元折算
壹日。又因過失傷害人，累犯，處有期徒刑伍月，如易科罰金，
以銀元參佰元即新臺幣玖佰元折算壹日。應執行有期徒刑捌月，
如易科罰金，以銀元參佰元即新臺幣玖佰元折算壹日。
    事    實
一、甲○○前曾於民國88年間因毒品危害防制條例案件，於90年
    12月5 日經本院以88年度訴字第1159號判處有期徒刑2 年2
    月後上訴臺灣高等法院，復撤回上訴，再經本院以90年度聲
    字第3379號裁定累犯更定其刑為有期徒刑2 年6 月確定，並
    於92年5 月6 日縮刑假釋期滿未經撤銷假釋視為已執行完畢
    。詎不知悔改，甲○○於94年6 月18日下午5 時許起至同日
    6 時許止，在桃園縣桃園市○○路某處飲用啤酒後，已達不
    能安全駕駛動力交通工具之程度，竟於飲酒後駕駛動力交通
    工具車牌號碼BWT-060 號重型機車，沿桃園市○○街由漢中
    街方向行駛，於同日下午6 時30分許，行經桃園縣南豐街與
    漢中街無號誌交岔路口欲左轉漢中街時，本應注意汽（機）
    車行駛時，應注意車前狀況，並隨時採取必要之安全措施，
    以避免危險之發生，及車輛行至無號誌之交岔路口，轉彎車
    應暫停讓直行車先行，而依當時天候晴天，夜間有照明、道
    路舖柏油，路面乾燥、無缺陷、道路無障礙物，視距良好等
    情，依其智識能力及當時情形均無不能注意之情事，竟因酒
    後疏未注意左側是否有無車輛，且未採取必要之安全措施，
    即貿然自南豐街左轉漢中街，適有乙○○騎乘車牌號碼IUT-
    423 號重型機車沿漢中街直行往建國路方向行駛，經南豐街
    280 巷口因閃避不及，乙○○機車車頭撞及甲○○機車左側
    車身，致使乙○○倒地受有右手尺骨骨折、胸部挫傷之傷害
    ，乙○○機車導流板及前輪蓋受損及甲○○左側車身受損。
    案發後甲○○將其機車移動至路旁，經青溪計程車行報警，
    甲○○於肇事後在未被發覺其為犯人前，向至現場處理之桃
    園縣政府警察局桃園分局武陵派出所警員廖朝弘自首肇事而
    接受裁判，經警於同日20時13分許，在上揭地點對之實施酒
    測，測得其吐氣所含酒精成分為每公升0.99毫克，始悉上情
    。
二、案經乙○○訴請桃園縣政府警察局桃園分局報請臺灣桃園地
    方法院檢察署檢察官偵查後聲請以簡易判決處刑。
    理    由
一、被告甲○○雖於本院審理時傳喚、拘提均未到，惟其於警詢
    時坦承於上開時、地飲用酒類，及有前述過失，致告訴人乙
    ○○受有前開傷害之事實，核與告訴人乙○○於警詢、檢察
    官偵訊及本院訊問時證述之情節相符，並經證人廖朝弘即承
    辦本案之員警於本院審理時證述甚詳，且有道路交通事故調
    查報告表(一)、(二)、道路交通事故現場圖、聖保祿醫院出具之
    診斷證明書各一份、肇事現場及車損照片9 張在卷足憑，足
    認被告之前開自白核與事實相符，尚堪採信。
二、按酒精濃度呼氣達每公升0.55毫克或血液濃度達百分之0.11
    以上，肇事率為一般人10倍以上，參考德國、美國標準，應
    認為已達不能安全駕駛之標準，法務部88年5 月18日法88檢
    字第1669號函可資參照。另依照交通部運輸研究所79年8 月
    對駕駛人行為之研究（酒醉駕車對駕駛行為之分析研究）指
    出，吐氣每公升酒精含量0.25mg等於血液中酒精濃度（Bloo
    d Alcohol Concentra tion簡稱BAC）百 分之零點零五（亦
    即每100 ml血液中含50 mg 酒精），而(1)BAC 到達百分之0.
    03至百分之0.05時，對駕駛能力之影響為：多數駕駛人心境
    逐漸變幻不定、視覺與反應靈敏性減弱、對速度及距離的判
    斷力差。對心理行為之影響為：觀察力逐漸欠缺、心情漸趨
    輕鬆、自信心增加、多話、精神狀況處於陶醉感。(2)BAC 到
    達百分之0.05至百分之0.08時，對駕駛能力之影響為：反應
    遲純、駕駛能力受損、遲而不決或決而不行。對心理行為之
    影響為：情緒鬆弛、感情與行為趨向誇張、肌肉不協調、精
    神處於興奮狀態。(3)BAC 到達百分之0.08至百分之0.15時，
    對駕駛能力之影響為：判斷力嚴重受到影響、能與精神協調
    受損、駕駛之體能困難增加。對心理行為之影響為：產生情
    緒異常現象、步伐不平穩、言語不清、反應惡劣、記憶及判
    斷力受損、精神處於錯亂狀態。(4)超過百分之0.15，對駕駛
    人能力之影響為：無法開車。對心理行為之影響為：爛醉如
    泥、失去知覺可能致死、精神處於昏睡狀態。本件被告飲酒
    後呼氣酒精濃度高達0.99Mg/L，此有酒精濃度測試表一紙在
    卷可參，相當於BAC 百分之0.198 ，參酌上開說明，其判斷
    力、精神協調及駕駛體能、精神狀態等綜合判斷，及依刑法
    185 條之3 案件測試觀察紀錄表上所載，命駕駛人做平衡測
    試，被告腳步不穩及於查獲、測試或訊問過程中被告有語無
    倫次、呆滯木僵及多話等酒醉現象現象，揆諸前開說明，被
    告顯已達不能安全駕駛之程度，此外復有刑法第185 條之3
    案件測試觀察紀錄表、桃園縣政府警察局汽車駕駛人酒後駕
    車生理協調平衡檢測紀錄卡及桃園縣政府警察局舉發違反道
    路交通管理事件通知單各一紙，附於偵查卷宗可據。被告此
    部分自白核與事實相符，亦可採信。
三、再按汽車駕駛人飲用酒類後其吐氣所含酒精濃度超過每公升
    ○‧二五毫克以上者，不得駕車；又汽車行駛時，駕駛人應
    注意車前狀況，並隨時採取必要之安全措施；又汽車行駛至
    無號誌之交岔路口時，轉彎車應暫停讓直行車先行，道路安
    全交通規則第114 條第1 款、第94條第3 項、第102 條第1
    項第2 款分別定有明文，而依附卷道路交通事故調查報告表
    所載，而依照當時天候晴、夜間有照明、道路鋪柏油、路面
    乾燥、無缺陷、道路無障礙物，視距良好等情狀，並無不能
    注意情事，其竟嚴重酒醉駕駛重型機車左轉彎未讓直行車先
    行，又疏未注意車前狀況而肇事，致告訴人受有前述傷害，
    被告顯有過失甚為灼然；且本件經送請臺灣省桃園縣區車輛
    行車事故鑑定委員會鑑定本肇事原因，鑑定結果亦同此認定
    ，此有臺灣省桃園縣區車輛行車事故鑑定委員會鑑定意見書
    一份在卷可查。又告訴人乙○○確因本件車禍受傷，亦有聖
    保祿醫院出具之診斷證明書一份附卷可稽，而本件事故之發
    生，既因被告上開過失行為所致，已如前述，則被告之過失
    行為與告訴人乙○○傷害結果間自具有相當因果關係，是被
    告過失傷害及不能安全駕駛動力交通工具而駕駛之犯行，均
    堪認定，應予依法論科。
四、按刑法及刑法施行法部分條文業於94年2 月2 日經修正公布
    ，並均於95年7 月1 日施行。修正後刑法第二條第一項之規
    定，係規範行為後法律變更所生新舊法律比較適用之準據法
    ，於修正後刑法施行後，應適用修正後刑法第二條第一項規
    定之從舊從輕之原則為比較；修正後刑法第二條第二項，則
    為同條第一項之特別規定，於修正後刑法施行後，關於非拘
    束人身自由之保安處分，應依修正後刑法第二條第二項之規
    定，適用裁判時之法律。又修正後刑法第三十五條，乃刑之
    重輕之法定次序與標準，應適用裁判時之修正後刑法第三十
    五條之規定。修正後刑法第二條第一項係採從舊從輕原則，
    適用最有利於行為人之法律。既曰法律，自較刑之範圍為廣
    ；除法律有特別規定者（如修正後刑法第二條第二項非拘束
    人身自由之保安處分適用裁判時法；又如修正後刑法施行法
    第三條之一第三項、第六條之一、第九條之三規定之情形）
    ，應依其規定；或事關執行之緩刑之宣告，或犯罪在刑法修
    正施行前，自首在刑法施行後之自首部分，或程序之規定（
    程序從新，如刑法第四十條沒收宣告之程序規定），應適用
    裁判時之修正後刑法之規定外；依修正後刑法第二條第一項
    比較時，應就罪刑有關之共犯、未遂犯、連續犯、牽連犯、
    結合犯，以及累犯加重，自首減輕暨其他法定加減原因（如
    身分加減）與加減例等一切情形，綜其全部之結果而為比較
    後，整個之適用，不能割裂而分別適用有利益之條文。關於
    易科罰金之折算標準、易服勞役之折算標準及期限、罰金與
    死刑是否併予執行、多數有期徒刑定應執行之刑時之最高刑
    期之限制等之修正，事涉行為人易刑折算標準金額之多寡與
    期限之長短及定執行刑時能否就罰金刑併予執行或有期徒刑
    定應執行之刑時最高度之限制，亦均屬應依修正後刑法第二
    條第一項比較適用法律之範圍。拘束人身自由之保安處分，
    並非屬修正後刑法第二條第二項規定應適用裁判時法之範圍
    ，除有特別規定者外，亦屬應依修正後刑法第二條第一項比
    較適用法律之範圍；從刑附屬於主刑，除法律有特別規定者
    外，依主刑所適用之法律（以上參考最高法院95年5 月23日
    刑事庭第8 次會議決議及最高法院24年上字第4634號、24年
    上字第5292號、27年上字第2615號判例）。被告行為後，刑
    法關於罰金刑之計算單位及處罰、易科罰金之折算標準、累
    犯、自首、定應執行之刑時最高度之限制均有修正，經綜合
    比較新、舊法有關罰金刑之計算單位及處罰之規定（即比較
    修正前、後刑法第33條第5 款之規定；增訂之刑法施行法第
    1 條之1 與被告行為時之罰金罰鍰提高標準條例第1 條前段
    、現行法規所定貨幣單位折算新臺幣標準第2 條之規定）；
    及前述易科罰金折算標準、累犯、自首、定應執行之刑時最
    高度之限制之結果，修正後規定並未較有利於行為人，則應
    依修正後刑法第2 條第1 項前段規定，適用行為時之法律，
    合先明。
五、核被告甲○○於飲酒後駕駛動力交通工具，係不能安全駕駛
    動力交通工具而駕駛，係犯行為時刑法第一八五條之三不能
    安全駕駛動力交通工具而駕駛罪。又被告因前開過失致告訴
    人乙○○受有前開傷害，係另犯行為時刑法第二百八十四條
    第一項前段之過失傷害罪。次查，被告前曾於88年間因毒品
    危害防治條例案件，於90年12月5 日經本院88年度訴字第11
    59號判處有期徒刑2 年2 月後上訴臺灣高等法院，復撤回上
    訴，再經本院以90年度聲字第3379號裁定累犯更定期刑為有
    期徒刑2 年6 月確定，並於92年5 月6 日縮刑假釋期滿未經
    撤銷假釋視為已執行完畢，此有臺灣高等法院被告全國前案
    記錄表、臺灣桃園地方法院檢察署刑案資料查註紀錄表各一
    份在卷可稽，其受有期徒刑之執行完畢後五年以內再犯本件
    有期徒刑以上之二罪者，均為累犯，應依修正前刑法第47條
    規定，分別加重其刑（聲請書漏引）。又被告酒後駕車肇事
    ，致人受傷，應依道路交通管理處罰條例第86條第1 項規定
    ，就過失傷害部分加重其刑，並遞加重之。再被告於肇事後
    ，犯罪未被發覺前，向據報前往現場處理尚不知係何人肇事
    之警員表示係其肇事而自首，進而接受本件裁判，業據證人
    即桃園縣政府警察局桃園分局武陵派出所警員廖朝弘於本院
    調查時證述在卷，並有上開警員所提之職務報告書一紙，此
    有桃園縣政府警察局桃園分局桃警分刑字第0951016839號函
    在卷可按（見本院卷），被告對於未被發覺之過失傷害犯罪
    自首而接受裁判，應依刑法第62條前段規定就過失傷害部分
    減輕其刑，並依法先加重後減輕之。再被告所犯前開二罪間
    ，行為互異，罪名互殊，應予分論併罰。爰審酌被告犯罪之
    動機、目的，本次因服用酒類不能安全駕駛駕車為不安全駕
    駛被查獲，經測得之吐氣所含酒精成分達每公升0.99毫克，
    竟騎乘機車，並因前開過失至告訴人乙○○受有前開傷害之
    犯罪情節，惟念其犯後為前開自白，態度尚佳及其過失程度
    、告訴人所受傷勢，迄今尚未與告訴人達成民事上之和解，
    其上述素行情形等一切情狀，分別量處如主文所示之刑及諭
    知易科罰金之折算標準，並依修正前刑法第51條第5 款規定
    定應執行刑及依修正前刑法第41條第1 項前段、第2 項規定
    諭知易科罰金之折算標準，以示懲儆。
六、依刑事訴訟法第449 條第1 項前段、第3 項，修正後刑法第
    2 條第1 項前段、行為時刑法第185 條之3 、第284 條第1
    項前段、修正前刑法第47條、第62條前段、第41條第1 項前
    段、第2 項、第51條第5 款，道路交通管理處罰條例第86條
    第1 項，罰金罰鍰提高標準條例第1 條前段、修正前罰金罰
    鍰提高標準條例第2 條，現行法規所定貨幣單位折算新臺幣
    條例第2 條，逕以簡易判決處刑如主文。
七、如不服本判決，得於判決書送達之翌日起10日內，以書狀敘
    述理由（須附繕本），向本院提出上訴狀，上訴於本院合議
    庭。
中    華    民    國    95    年    10    月    23    日
                  交通法庭  法  官  游紅桃
以上正本證明與原本無異。
                            書記官  張尹嫚
中    華    民    國    95    年    10    月    23    日
附錄論罪科刑依據之法條：
中華民國刑法第185條之3
服用毒品、麻醉藥品、酒類或其他相類之物，不能安全駕駛動力
交通工具而駕駛者，處一年以下有期徒刑、拘役或三萬元以下罰
金。
中華民國刑法第284條第1項
因過失傷害人者，處六月以下有期徒刑、拘役或五百元以下罰金
，致重傷者，處一年以下有期徒刑、拘役或五百元以下罰金。
（註：本件主文所諭知之拘役如易科罰金之折算標準，均係以銀
元為單位，1 銀元折算新臺幣3 元。）


司法院資訊處製作；財團法人民間司法改革基金會備份。
